臺灣臺東地方法院刑事判決　　　　　　　　　　　　　　九十年度訴字第一四三號
　　公　訴　人　臺灣臺東地方法院檢察署檢察官
　　被　　　告　甲○○
右列被告因違反森林法案件，經檢察官提起公訴（九十年度偵字第七二九號），本院
判決如左：
    主  文
甲○○於他人保安林內，擅自墾殖，處有期徒刑玖月，緩刑參年。
    事  實
一、甲○○明知編號第二五一九號土地（未登錄地、跨越臺東縣臺東市及卑南鄉轄區
    ）係臺東縣政府所代管臺灣省國有飛砂防止保安林地，竟未經臺東縣政府許可，
    自民國八十九年十一月間起，擅自將前開林地內位於臺東大堤東南方排水溝旁之
    空地開墾後種植水稻，面積約二百平方公尺，嗣為臺東縣政府農業局林務課技士
    乙○○發現制止無效後報警查獲。
二、案經臺東縣警察局臺東分局報請臺灣臺東地方法院檢察署檢察官偵查起訴。
    理  由
一、訊據被告甲○○固對於在右揭時、地未經許可擅自開墾種植水稻之事實坦承不諱
    ，惟辯稱：從伊父親那一代即在前開土地附近種植水稻，伊並不知道那是國有林
    地云云。經查：
（一）被告於前揭保安林地內臺東大堤東南方排水溝旁之空地開墾種植水稻等情，業
      據被告於警訊及偵查中供認屬實，核與證人即臺東縣政府農業局林務課技士乙
      ○○到庭結證情節相符，並經本院至現場勘驗屬實，製有勘驗筆錄一件在卷可
      稽。此外，復有臺東縣政府轄內臺灣省國有林地地點面積表一件及現場照片六
      幀附卷可證。
（二）被告雖於偵查中辯稱自五十六年間起即在前開編號保安林地內開墾種植水稻等
      語。然查，本件土地位於保安林地內，自三十九年起即由臺東縣政府代管，於
      八十五年間規劃為森林公園用地，嗣於八十八年間，為區隔土地內外之故，乃
      將該處之樹木砍除，挖建一道排水溝，並預留道路用地，提供在該地耕作之農
      民使用之事實，已據證人乙○○到庭結證無訛（見偵查卷第十五頁、第十六頁
      及本院九十一年一月十五日訊問筆錄）。再質之證人乙○○於本院審理時證稱
      ：「（除了道路以外他也在種植水稻嗎？）四公尺以外的也是他在占墾種植水
      稻。」、「（四公尺以外占墾的部分是不是也屬於國有土地？）對，也是保安
      林地。」、「（他是在八十九年十一月才把道路部分又擴墾種植水稻？）對。
      」及「（原來種植水稻的部分你們不追究嗎？）那是五十年以前就被種植水田
      了，所以我們只針對八十九年重新佔用的部分追究，其餘部分已超過時效不追
      究了」等語（見本院九十一年二月六日審判筆錄）。由上可知，被告本次所佔
      用之地點既與前次不同，且其行為係自八十九年十一月開始計算，則本次佔地
      墾植之行為並未罹於時效，是被告辯稱使用前開土地多年乙節，並無追訴權時
      效完成之問題，要難據為有利於被告之認定。
（三）再按「森林」係指林地及其群生竹木之總稱，森林法第三條第一項定有明文。
      查被告被查獲佔用保安林地之地點，附近並非全無樹木，除排水溝旁仍有部分
      樹木生長外，旁邊土地亦有叢生之林木，為人煙稀少之森林地區，此有照片六
      幀附卷可證，且現亦編為飛砂防止林之保安林地，有前開國有林地地點面積表
      可參，是被告前開種植水稻之土地確屬林地，自堪認定。又據被告供稱自上一
      代開始即在該處開墾種植，被告既係久居該地，則對該地原係林木叢生之景象
      ，自屬熟稔，且被告於偵查中亦坦承於縣政府道路保留地上種稻，衡諸常情，
      被告對於上開地區為國有保安林地，當有所認識；況查被告並非土地所有權人
      ，前於八十二年間，即因在本件土地附近之位置整地砍樹，經本院以被告違反
      森林法判處有期徒刑七月併宣告緩刑二年，亦據被告供承不諱，有臺灣高等法
      院被告全國前案紀錄表一件在卷可按。從而，本件尚難遽認被告主觀上並不知
      悉上開地區為國有保安林地，是被告空言否認，不足採信。本件事證明確，被
      告犯行應堪認定。
二、核被告所為，係違反森林法第五十一條第一項於他人森林內擅自墾殖罪，又上揭
    林地現編列為防止飛砂之保安林，已如前述，其於保安林內擅自墾殖應依同法第
    五十一條第三項規定加重其刑。爰審酌被告已將其於保安林地內之道路用地上所
    種植之水稻作物清除，返還臺東縣政府管理，業據證人乙○○於九十年十二月十
    八日本院調查時到庭結證屬實，並有卷附照片六幀可資足憑，被告僅國小肄業，
    欠缺法律常識，為謀生計而誤觸法網、所開墾面積大小及犯罪所生危害等一切情
    狀，量處如主文所示之刑。又被告前雖因違反森林法，於八十二年十一月三十日
    經本院判處有期徒刑七月，惟併宣告緩刑二年，緩刑期滿，緩刑之宣告未經撤銷
    ，其刑之宣告失其效力，與未曾受有期徒刑以上刑之宣告者相同，有臺灣高等法
    院被告全國前案紀錄表一份附卷可稽，被告經此偵審程序及科刑判決，當知所警
    惕，應無再犯之虞，是本院認其宣告刑以暫不執行為適當，併宣告緩刑三年，以
    啟自新。
據上論斷，應依刑事訴訟法第二百九十九條第一項前段，森林法第五十一條第一項、
第三項，刑法第十一條前段、第七十四條第一款，判決如主文。
本案經檢察官羅水郎到庭執行職務。
中      華      民      國    九十一    年      二      月     二十     日
                                臺灣臺東地方法院刑事庭
                                     審判長法  官  楊力進
                                           法  官  劉柏駿
                                           法  官  林卉聆
右正本證明與原本無異。
如不服本判決，應於判決送達後十日內向本院提出上訴狀。（須附繕本）
「切勿逕送上級法院」
                                           書記官  蘇美琴
中      華      民      國    九十一    年      二      月    二十一    日
附記
森林法第五十一條第一項、第三項
於他人森林或林地內，擅自墾殖或占用者，處六月以上五年以下有期徒刑，得併科新
台幣六十萬元以下罰金。
第一項之罪於保安林犯之者，得加重其刑至二分之一。
